【裁判字號】    96,易,181
【裁判日期】    970514
【裁判案由】    竊盜等
【裁判全文】
臺灣臺南地方法院刑事判決               96年度易字第181號
公  訴  人  臺灣臺南地方法院檢察署檢察官
被      告  甲○○
指定辯護人  本院公設辯護人  丙○○
上列被告因竊盜等案件，經檢察官提起公訴（96年度偵字第1607
號），本院判決如下：
    主  文
甲○○攜帶兇器竊盜，處有期徒刑陸月，如易科罰金，以新臺幣
壹仟元折算壹日，減為有期徒刑參月，如易科罰金，以新臺幣壹
仟元折算壹日。
被訴無故侵入他人住宅部份不受理。
    事  實
一、甲○○意圖為自己不法所有，於民國96年1月15日下午3時30
    分許，攜帶足供兇器使用之螺絲起子1把，見丁○○位於臺
    南縣左鎮鄉光和村89之4號住處大門未上鎖，遂開啟大門無
    故侵入，繼而沖泡置放於該住處之麻粉茶奶粉飲用，並著手
    以前開螺絲起子竊取置放於客廳電視櫃下方之DVD放影機1台
    （價值約新台幣8,000元），適為丁○○返家後發現而報警
    查獲，致未得逞。並查扣放影機1台及螺絲起子1把。
二、案經丁○○訴由臺南縣警察局新化分局報告臺灣臺南地方法
    院檢察署檢察官偵查起訴。
    理  由
一、按「被告以外之人於審判外之言詞或書面陳述，除法律有規
    定者外，不得作為證據。」；又「被告以外之人於審判外之
    陳述，雖不符前四條之規定，而經當事人於審判程序同意作
    為證據，法院審酌該言詞陳述或書面陳述作成時之情況，認
    為適當者，亦得為證據。」，刑事訴訟法第159條第1項、第
    159條之5第1項分別定有明文。本件被害人丁○○警詢及偵
    查中之供述，雖為被告以外之人審判外之陳述，惟被告及其
    辯護人既於本院審理時表示同意以之作為證據，且本院審酌
    其供述作成之情況亦無不當，依首揭法條規定，自得作為證
    據。
二、訊據被告甲○○固坦承無故侵入被害人丁○○上揭住處，並
    沖泡麻粉茶奶粉等事實，然矢口否認有竊取DVD放影機之犯
    行，並辯稱：因要在被害人住處觀看CD，發覺被害人家中之
    DVD放影機故障，乃幫忙修理，沒有竊盜之意；而螺絲起子
    則係在被害人家外面撿的，並非伊自行攜帶至被害人住處。
    經查：
（一）被告自承無故侵入被害人前揭住處，並竊取麻粉茶奶粉飲
      用，核與被害人丁○○證述96年1月15日下午返家時，赫
      然見被告在家中客廳拆解聲寶牌DVD放影機，並泡麻粉茶
      奶粉喝（見警卷第4頁、偵卷第18頁、本院卷第122頁）之
      情節相符，自堪信實。
（二）被告雖否認攜帶螺絲起子進入丁○○住處，惟其既自辯螺
      絲起子係在丁○○家外面撿拾而來，復坦稱以螺絲起子修
      理DVD放影機，佐以被害人到庭具結證述該螺絲起子並非
      被害人家中物，足認被告自被害人住處外，攜螺絲起子1
      支進入上開住宅。又被害人家中之DVD放影機並未故障，
      反因被告以螺絲起子予以一番手腳而致不能使用，業據丁
      ○○證述在卷（見本院卷第123頁，毀損部分未經告訴）
      ，顯見被告修理DVD放影機之辯解，無可採信。是被告攜
      帶螺絲起子進入被害人住處，進而竊取麻粉茶奶粉飲用，
      並著手竊取DVD放影機未得逞，應堪認定。
三、按「謂兇器，其種類並無限制，凡客觀上足對人之生命、身
    體、安全構成威脅，具有危險性之兇器均屬之，且祇須行竊
    時攜帶此種具有危險性之兇器為已足，並不以攜帶之初有行
    兇之意圖為必要。螺絲起子為足以殺傷人生命、身體之器械
    ，顯為具有危險性之兇器。」（參最高法院79年台上字第
    5253號判例意旨）；且被告以一竊盜之犯意，竊取麻粉茶奶
    粉得逞，及著手竊取DVD放影機未遂，係屬接續犯，為實質
    上一罪，仍應論以竊盜既遂，核其所為，係犯刑法第321條
    第1項第3款之加重竊盜罪嫌。另按「行為時因前項（指精神
    障礙或其他心智缺陷）之原因，致其辨識行為違法或依其辨
    識而行為之能力，顯著減低者，得減輕其刑。」，刑法第19
    條第2項固定有明文，且被告行為當時的精神狀態屬於精神
    耗弱程度，並有高雄市立凱旋醫院96年12月4日高市凱醫成
    字第0960007137號函檢附之「精神鑑定書」在卷可按，然「
    被告自80年開始酗酒迄今‧‧‧，多次為警送醫治療，仍未
    因而停酒‧‧‧可能因長期喝酒而有情緒或認知上的障礙，
    且有明顯經神症狀，自我衝動性克制能力不佳，加上飲酒過
    後更進一步去抑制化」（參本院卷第80頁精神鑑定書），足
    見被告之精神耗弱狀態，與其長期飲酒有關，被告顯難辭其
    故意或過失自行招致精神耗弱之責，本院認依刑法第19條第
    3項規定，被告上開犯行，以不減其刑為適當。
四、爰審酌被告正值壯年，卻不思振作，以酒精麻醉自己，不肯
    面對現狀，反圖不勞而獲，且以惡小而為，欠缺法治觀念之
    犯罪動機、手段、目的，及其犯後仍飾詞狡辯之態度等一切
    情狀，量處如主文所示之刑，並諭知易科罰金之折算標準。
    又被告前揭所犯，發生在96年4月24日前，且所犯罪名及其
    宣告刑，均合於中華民國96年罪犯減刑條例減刑要件，爰減
    其刑並諭知易科罰金之折算標準。至扣案螺絲起子1把，雖
    供被告犯罪所用，惟非被告所有，爰不為沒收之宣告。
五、公訴意旨另以被告無故侵入被害人丁○○住處，因認其涉犯
    刑法第306條第1項無故侵入住宅之罪嫌。經查，被告固亦坦
    承該犯行，且與丁○○證述之情節相符。惟按刑法第306條
    第1項之罪為告訴乃論之罪（參刑法第308條第1項），且告
    訴人於第一審辯論終結前得撤回其告訴，而告訴經撤回者，
    應諭知不受理之判決，刑事訴訟法第238條第1項、第303條
    第3款條分別定有明文。茲被告無故侵入住宅之犯行，業經
    被害人即告訴人丁○○於本院審理時撤回告訴（見本院卷第
    123頁），且公訴人認此部分犯行與上開論罪科刑之行為，
    犯意個別，罪名有異，應分論併罰之，爰參照前開法條規定
    ，就被告該部分犯行，另為不受理之諭知。
據上論斷，應依刑事訴訟法第299條第1項前段、第303條第3款，
刑法第321條第1項第3款、第41條第1項前段，中華民國96年罪犯
減刑條例第2條第1項第3款、第7條，判決如主文。
本案經檢察官乙○○到庭執行職務
中    華    民    國    97    年    5    月    14    日
                  刑事第十二庭  審判長法  官  侯明正
                                      法  官  程克琳
                                      法  官  魏玉英
以上正本證明與原本無異
如不服本判決應於收受本判後10日內向本院提出上訴書狀，並應
敘述具體理由。如未敘述上訴理由者，應於上訴期間屆滿後20日
內向本院補提理由書狀（均須按他造當事人之人數附繕本）「切
勿逕送上級法院」。
                                      書記官  曾盈靜
中    華    民    國    97    年    5    月    14    日
附錄本案論罪科刑法條全文
中華民國刑法第321條
（加重竊盜罪）
犯竊盜罪而有左列情形之一者，處6月以上、5年以下有期徒刑：
一、於夜間侵入住宅或有人居住之建築物、船艦或隱匿其內而犯
    之者。
二、毀越門扇、牆垣或其他安全設備而犯之者。
三、攜帶兇器而犯之者。
四、結夥三人以上而犯之者。
五、乘火災、水災或其他災害之際而犯之者。
六、在車站或埠頭而犯之者。
前項之未遂犯罰之。


司法院資訊處製作；財團法人民間司法改革基金會備份。
